【裁判字號】    97,消債更,1825
【裁判日期】    971223
【裁判案由】    聲請更生程序
【裁判全文】
臺灣高雄地方法院民事裁定          97年度消債更字第1825號
聲  請  人  甲○○
代  理  人  徐豐益律師
上列當事人聲請消費者債務清理事件，本院裁定如下：
    主  文
聲請駁回。
聲請費用由聲請人負擔。
    理  由
一、按債務人不能清償債務或有不能清償之虞者，得依本條例所
    定更生或清算程序，清理其債務，消費者債務清理條例第3
    條定有明文。又聲請更生或清算不合程式或不備其他要件者
    ，法院應以裁定駁回之，但其情形可以補正者，法院應定期
    間先命補正，復為同條例第8條所明定。
二、本件聲請意旨略以：其於民國97年10月21日有以書面向最大
    債權金融機構台新銀行請求共同協商債務清償方案，因未能
    接受顯足以負擔之還款方案，致協商不成立，而聲請人目前
    係任職於維新鋁業股份有限公司，每月薪資僅22,565元，尚
    需扶養雙親，是其於扣除必要生活費用後業幾無法維生而已
    不能清償債務，而其所負無擔保或無優先權之債務總額並未
    逾1, 200萬元，復未經法院裁定開始清算程序或宣告破產，
    爰依法聲請更生等語。
三、經查：
  (一)聲請人於前所為與最大債權金融機構前置協商不成立之原因
    乃為「未能接受顯足以負擔之還款方案」，此有台新銀行97
    年10月21日前置協商不成立通知書在卷可稽。
  (二)聲請人於97年1 月起至同年7 月間任職於維新鋁業股份有限
    公司之薪資分別為40,747 、30,042 、35,976 、41,192 、
    40,822、32,258、36,159元（尚未扣除勞健保費用及所得稅
    ）之事實，有聲請人所提出之維新鋁業股份有限公司薪資單
    （本院卷第96至102 頁）、在職證明書附卷可稽，是聲請人
    任職於維新鋁業股份有限公司，每月薪資所得約有36,235元
    【（40,747＋30,042＋35,976＋41,192＋40,822＋32,258＋
    36,159）÷7 ＝36,235】之事實，已可認定。
  (三)聲請人雖主張其有附表所示無擔保債務共計2,372,374 元，
    尚需扶養雙親，是其於扣除必要生活費用後業幾無法維生而
    已不能清償債務云云，此有聲請人所提出之財團法人金融聯
    合徵信中心個人資料（信用報告）回覆書、債權人清冊為佐
    。然按「左列親屬，互負扶養之義務：一、直系血親相互間
    。二、夫妻之一方與他方之父母同居者，其相互間。三、兄
    弟姊妹相互間。四、家長家屬相互間。」，民法第1114條定
    有明文。查聲請人尚有其他兄弟姊妹劉明德、劉美智、劉素
    惠、劉美滿、劉美朱等情，有聲請人所提出之家系表（本院
    卷第154 頁）、戶籍謄本附卷可稽，是依前揭民法規定，聲
    請人之雙親應由聲請人與其兄弟姊妹合計6 人共同扶養為是
    ；又聲請人自陳其雙親每月支出以內政部台灣省低收入戶最
    低生活費每人每月9, 829元為計算基準，合計為19,658元，
    故聲請人每月需支出扶養雙親費用應為3,276 元【19,658÷
    6 （扶養義務人）＝3,276 】。復審諸聲請人已負債而謂不
    能清償，其自須以較低之標準生活而節忖開銷用以償債始符
    誠信，其自不得以無負債人員之一般生活標準以上而同為要
    求，是以聲請人之必要生活費用支出乃為維持自己生活所需
    之最低生活費用，亦應按內政部公告之97年度台灣省每人每
    月最低生活費為9,829 元計算。則以聲請人每月薪資收入36
    ,235 元 ，扣除本院所認定聲請人每月上開支出9,829 元及
    扶養雙親費用3,276 元後，聲請人每月有23,130元可供清償
    債務。
  (四)以聲請人如附表所示債務總額2,372,374 元，除以聲請人每
    月可供清償債務金額23,130元，聲請人約需償還102 個月（
    2,372,374 ÷23,130＝102） 。又查聲請人係64年12月21日
    出生，目前33歲，未婚，無子女，此有戶籍謄本可參，是聲
    請人按月清償債務共102 個月（約8 年半）後，尚未逾勞工
    法定退休年齡65歲，於此自不得認其已有不能償債務或有不
    能清償之虞之情事。
四、綜上，聲請人尚無「不能清償債務或不能清償之虞」，其更
    生之聲請即不符消費者債務清理條例第3 條所定要件，且上
    開欠缺又屬無從補正，依首揭說明，自應駁回其聲請，爰裁
    定如主文。
中    華    民    國    97    年    12    月    23    日
              民事第一庭    法      官  郭瓊徽
上為正本，係依原本作成。
如不服本裁定，應於裁定送達後10日內，以書狀向本院提出抗告
，並繳納抗告費新臺幣1千元。
中    華    民    國    97    年    12    月    23    日
                            書  記  官  簡文清
附表
┌──┬─────────┬───────┬──────┐
│編號│債權人            │聲請人債務種類│金額        │
├──┼─────────┼───────┼──────┤
│1   │富邦銀行          │信用貸款      │158,000     │
├──┼─────────┼───────┼──────┤
│2   │富邦銀行          │信用卡        │59,712      │
├──┼─────────┼───────┼──────┤
│3   │國泰世華銀行      │信用卡        │309,827     │
├──┼─────────┼───────┼──────┤
│4   │兆豐銀行          │信用卡        │79,722      │
├──┼─────────┼───────┼──────┤
│5   │荷蘭銀行          │信用卡        │166,807     │
├──┼─────────┼───────┼──────┤
│6   │新光銀行          │信用貸款      │195,270     │
├──┼─────────┼───────┼──────┤
│7   │遠東銀行          │信用卡        │210,218     │
├──┼─────────┼───────┼──────┤
│8   │永豐銀行          │信用貸款      │373,000     │
├──┼─────────┼───────┼──────┤
│9   │台新銀行          │信用貸款      │38,000      │
├──┼─────────┼───────┼──────┤
│10  │台新銀行          │信用卡        │335,140     │
├──┼─────────┼───────┼──────┤
│11  │安泰銀行          │信用貸款      │279,000     │
├──┼─────────┼───────┼──────┤
│12  │中國信託          │信用卡        │167,678     │
├──┴─────────┴───────┴──────┤
│                                     總計：2,372,374  │
└───────────────────────────┘


司法院資訊處製作；財團法人民間司法改革基金會備份。
